【裁判字號】    99,撤緩,101
【裁判日期】    990923
【裁判案由】    撤銷緩刑
【裁判全文】
臺灣臺南地方法院刑事裁定             99年度撤緩字第101號
聲  請  人  臺灣臺南地方法院檢察署檢察官
受  刑  人  甲○○
上列聲請人因受刑人偽造貨幣案件（台灣高等法院台南分院99
年度上訴字第314號），聲請撤銷緩刑之宣告（99年度執保卯字
第137號、99年度執聲字第1111號），本院裁定如下：
    主  文
聲請駁回。
    理  由
一、本件聲請意旨略以：受刑人因犯偽造貨幣案件，經台灣高等
    法院台南分院於民國99年4月28日以99年度上訴字第314號刑
    事判決，判處有期徒刑1年6月，緩刑2年，於99年5月17日確
    定在案。又在緩刑期前即99年4月10故意更犯便利脫逃罪，
    經本院於99年7月19日以99年度簡字第1738號刑事判決，判
    處有期徒刑2月（得易科），於99年8月9日確定。該受刑人
    所為，已合於刑法第75條之1第1項第1款所定得撤銷緩刑宣
    告之原因，爰依刑事訴訟法第476條規定聲請撤銷緩刑宣告
    。
二、按「緩刑前因故意犯他罪，而在緩刑期內受六月以下有期徒
    刑、拘役或罰金之宣告確定者」，足認原宣告之緩刑難收其
    預期效果，而有執行刑罰之必要者，得撤銷其宣告，刑法第
    75條之1第1第1款定有明文。惟考其立法意旨略以：關於緩
    刑之撤銷，現行法第75條第1項固已設有2款應撤銷之原因；
    至得撤銷緩刑之原因，則僅於保安處分章內第93條第3項與
    撤銷假釋合併加以規定，體例上不相連貫，實用上亦欠彈性
    ，爰參酌德國及奧地利現行立法例增訂得撤銷緩刑之原因，
    其中現行關於緩刑前或緩刑期間故意犯他罪，而在緩刑期內
    受得易科罰金之有期徒刑之宣告者，列為應撤銷緩刑之事由
    ，因認過於嚴苛，而排除第75條應撤銷緩刑之事由，移列至
    得撤銷緩刑事由，俾使法官依被告再犯情節，而裁量是否撤
    銷先前緩刑之宣告；其次，如有前開事由，但判決宣告拘役
    、罰金時，可見行為人仍未見悔悟，有列為得撤銷緩刑之事
    由，以資彈性適用，爰於第1項第1款、第2款增訂之。且本
    條採用裁量撤銷主義，賦與法院撤銷與否之權限，特於第1
    項規定實質要件為「足認原宣告之緩刑難收其預期效果，而
    有執行刑罰之必要」，供作審認之標準（刑法第75條之1立
    法理由參照）。是故，上揭「得」撤銷緩刑之情形，法官應
    依職權本於合目的性之裁量，妥適審酌被告所犯前後數罪間
    ，關於法益侵害之性質、再犯之原因、二罪間之差異、違反
    法規範之情節是否重大、被告主觀犯意所顯現之惡性及其反
    社會性等情，是否已使前案原為促使惡性輕微之被告或偶發
    犯、初犯改過自新而宣告之緩刑，已難收其預期之效果，而
    確有執行刑罰之必要，此與刑法第75條第1項所定二款要件
    有一具備，毋庸審酌其他情狀，即應逕予撤銷緩刑之情形不
    同，先予敘明。
三、經查：
（一）本案受刑人因犯偽造貨幣案件（下稱：前案），經台灣高
      等法院台南分院於民國99年4月28日以99年度上訴字第314
      號刑事判決，判處有期徒刑1年6月，緩刑2年，於99年5月
      17日確定在案。又在緩刑期前即99年4月10日故意更犯便
      利脫逃罪（下稱：後案），經本院於99年7月19日以99年
      度簡字第1738號刑事判決，判處有期徒刑2月（得易科）
      ，於99年8月9日確定等情，有臺灣高等法院被告前案紀錄
      表及上開判決各1份在卷可稽，是被告於緩刑前，因故意
      犯他罪，而於緩刑期內受六月以下有期徒刑宣告確定，堪
      以認定。
（二）又受刑人雖有上述前案之論罪科刑暨宣告緩刑之紀錄，然
      受刑人於上述緩刑前確有故意犯後案之罪，而於緩刑期內
      受六月以下有期徒刑宣告確定之事實，究否可據此即撤銷
      前述緩刑之宣告，揆諸前揭法條規定與說明，仍應由法院
      審慎判斷是否足認原宣告之緩刑難收其預期效果，而有執
      行刑罰之必要，必此要件亦屬符合，始得撤銷受刑人上開
      緩刑之宣告。經查：受刑人所犯前案，係行使偽造之通用
      紙幣罪，所侵害者係妨害公共信用之社會法益，此與其於
      緩刑期前故意所犯後案，係便利脫逃罪，所侵害者國家有
      關司法之權利作用之國家法益，2罪所侵害之法益並不相
      同；又受刑人於後案所為，雖因故意犯便利脫逃罪，並經
      本院99年度簡字第1738號刑事判決，判處有期徒刑2月確
      定，惟此乃其於前案受緩刑宣告前所為，可見受刑人並非
      於前案判決並為緩刑宣告後明知故犯，已難認其「對法存
      有高度敵對意識而故意再犯」或「無視於法院判決宣告緩
      刑之懲儆」之態度；佐以受刑人在上開兩案中均坦承犯行
      ，亦可見受刑人在受緩刑宣告前、後，即有悔改之意，其
      主觀顯現之反社會性非重，已難認其漠視法院所為上開宣
      告緩刑之判決，無可認符合刑法第75條之1第1項所規定「
      足認原宣告之緩刑難收其預期效果，而有執行刑罰之必要
      」之要件。
（三）再者，聲請人對於受刑人如何符合「足認原宣告緩刑難收
      預期效果，而有執行刑罰之必要」等實質要件，亦未提出
      受刑人除上開判決之犯罪事實以外之其他證據證明，復以
      上揭刑法第75條之1立法意旨，受刑人於緩刑期前犯罪，
      與「足認其原宣告之緩刑難收其預期效果，而有執行刑罰
      之必要」，係屬二事，尚不能僅因受刑人於緩刑前因故意
      犯他罪，而在緩刑期內受六月以下有期徒刑宣告確定，即
      推認原緩刑宣告難收預期效果而有執行刑罰之必要；此外
      ，卷內復查亦無任何證據可認其前案之緩刑宣告，難收其
      預期效果而有執行刑罰之必要。綜上，本件尚無從認定受
      刑人所受緩刑宣告難收其預期效果，而有非經入監執行無
      以懲戒或矯正之情形。從而，本件聲請撤銷緩刑，為無理
      由，應予駁回。
四、依刑事訴訟法第220條，裁定如主文。
中    華    民    國    99    年    9     月    23    日
                刑事第五庭    法  官  張銘晃
以上正本證明與原本無異
如不服本裁定應於送達後5日內向本院提出抗告狀
                              書記官  鄭梅君
中    華    民    國    99    年    9     月    23    日

司法院資訊處製作；財團法人民間司法改革基金會備份。
